臺灣雲林地方法院刑事判決　　　　　　　100年度訴字第746號
公　訴　人　臺灣雲林地方法院檢察署檢察官
被　　　告　吳振華
上列被告因違反毒品危害防制條例案件，經檢察官提起公訴（10
0 年度毒偵字第1194號），於本院準備程序進行中，被告就被訴
事實為有罪之陳述，經裁定進行簡式審判程序，判決如下：
    主  文
吳振華施用第一級毒品，累犯，處有期徒刑玖月。
    事  實
一、吳振華前於民國87年間，因施用毒品案件，經臺灣板橋地方
    法院（下稱板橋地院）裁定送觀察、勒戒後，認無繼續施用
    毒品之傾向，由臺灣板橋地方法院檢察署檢察官以87年度偵
    字第25009 號為不起訴處分確定；又於同年因施用毒品案件
    ，經板橋地院裁定送觀察、勒戒後，認有繼續施用毒品傾向
    ，由該院裁定令入戒治處所施以強制戒治，同案起訴部分，
    經板橋地院以89年度重簡字第1249號判決判處有期徒刑4 月
    確定，均已執行完畢。復因施用毒品案件，經本院以98年度
    訴字第476 號判決判處有期徒刑10月確定，甫於99年7 月21
    日縮刑期滿執行完畢。詎仍不知悛悔，復基於施用第一級毒
    品之犯意，於100 年7 月3 日晚間8 時許，在雲林縣四湖鄉
    飛沙村1 鄰大同路31巷11號其住處，以將第一級毒品海洛因
    摻水後置入針筒內注射身體之方式，施用海洛因1 次。嗣於
    同年月6 日凌晨1 時10分許，吳振華因案為警調查，因其為
    毒品列管調驗人口，經警徵得其同意，採集其尿液送驗，惟
    其在偵查犯罪機關知悉其犯罪前，向員警供承其於本次採尿
    前曾於前揭時、地施用海洛因之犯行，並願接受裁判。又其
    尿液送驗後，結果呈可待因、嗎啡陽性反應。
二、案經雲林縣警察局臺西分局報告臺灣雲林地方法院檢察署檢
    察官偵查起訴。
    理  由
壹、程序及證據能力部分：本件被告吳振華所犯之毒品危害防制
    條例第10條第1 項之罪，非死刑、無期徒刑、最輕本刑為3
    年以上有期徒刑之罪或高等法院管轄第一審之案件，其於準
    備程序進行中，就前揭被訴事實為有罪之陳述，經受命法官
    告以簡式審判程序之旨，並聽取其與公訴人之意見後，本院
    認無不得或不宜改依簡式審判程序進行之情事，依刑事訴訟
    法第273 條之1 第1 項、第284 條之1 規定，裁定本件由受
    命法官獨任進行簡式審判程序，是本件之證據調查，依刑事
    訴訟法第273 條之2 規定，不受同法第159 條第1 項、第16
    1 條之2 、第161 條之3 、第163 條之1 及第164 條至第17
    0 條規定之限制，合先敘明。
貳、認定犯罪事實所憑之證據及理由：
  一上開事實，業據被告於警詢、偵查及本院審理時坦承不諱（
    見偵卷第4 頁至第5 頁、第42頁、本院卷第23頁、第26頁反
    面），而被告於100 年7 月6 日凌晨1 時10分許，經其同意
    後為警所採集之尿液，經送往詮昕科技股份有限公司檢驗之
    結果，確呈現嗎啡、可待因陽性反應，此有該公司100 年7
    月19日報告編號00000000號濫用藥物尿液檢驗報告、雲林縣
    警察局臺西分局委託檢驗尿液代號與真實姓名對照認證單各
    1 紙附卷可稽（見偵卷第8 頁、第9 頁），足認被告前開任
    意性自白核與事證相符，堪予採信。
  二再按毒品危害防制條例於92年7 月9 日修正公布，自93年1
    月9 日施行，其中第20條將施用毒品之刑事處遇程序，區分
    為「初犯」及「5 年內再犯」、「5 年後再犯」。而依修正
    後之規定，僅限於「初犯」及「5 年後再犯」2 種情形，始
    應先經觀察、勒戒或強制戒治程序。倘被告於5 年內已再犯
    ，經依法追訴處罰，縱其第3 次（或第3 次以上）再度施用
    毒品之時間，在初犯經觀察、勒戒或強制戒治執行完畢釋放
    5 年以後，已不合於「5 年後再犯」之規定，且因已於「5
    年內再犯」，顯見其再犯率甚高，原實施觀察、勒戒或強制
    戒治，已無法收其實效，即應依該條例第10條處罰（最高法
    院95年度第7 次刑事庭會議決議參照）。經查，被告有犯罪
    事實欄所載施用毒品案件，經觀察、勒戒之紀錄，並於觀察
    、勒戒完畢後，5 年內再次施用毒品之情形，是本案被告再
    度施用毒品之時間，雖在前次觀察、勒戒完畢釋放5 年之後
    ，自與單純「5 年後再犯」之情形有別，而不合於「5 年後
    再犯」之規定，且因已於「5 年內再犯」，顯見其再犯率甚
    高，原實施觀察、勒戒或強制戒治，已無法收其實效，應逕
    予論罪科刑。
  三綜上所述，本案事證明確，被告犯行堪以認定，應依法論科
    。
、論罪科刑：
  一查海洛因係毒品危害防制條例第2 條第2 項第1 款所定之第
    一級毒品，不得非法持有、施用。被告施用海洛因，核其所
    為，係犯毒品危害防制條例第10條第1 項之施用第一級毒品
    罪。被告施用毒品前之持有第一級毒品之行為，本應論以持
    有第一級毒品罪，惟持有後進而施用，其持有之低度行為應
    為施用之高度行為所吸收，爰不另論以持有罪責。再被告有
    如犯罪事實欄所載徒刑執行完畢之前科紀錄，有卷附臺灣高
    等法院被告前案紀錄表可按，其於受徒刑之執行完畢後，5
    年以內故意再犯本件有期徒刑以上之罪，為累犯，應依刑法
    第47條第1 項規定加重其刑。
  二再按刑法第62條所謂發覺，固非以有偵查犯罪權之機關或人
    員確知其人犯罪無誤為必要，而於對其發生嫌疑時，即得謂
    為已發覺；但此項對犯人之嫌疑，仍須有確切之根據得為合
    理之可疑者，始足當之，若單純主觀上之懷疑，要不得謂已
    發生嫌疑（最高法院72年臺上字第641 號判例參照）。又刑
    法第62條之所謂發覺，係指有偵查犯罪職權之公務員已知悉
    犯罪事實與犯罪之人而言，而所謂知悉，固不以確知其為犯
    罪之人為必要，但必其犯罪事實，確實存在，且為該管公務
    員所確知，始屬相當。如犯罪事實並不存在而懷疑其已發生
    ，或雖已發生，而為該管公務員所不知，僅係推測其已發生
    而與事實巧合，均與已發覺之情形有別（最高法院75年臺上
    字第1634號判例參照）。查被告於100 年7 月6 日經警製作
    筆錄時，即坦承有為本件施用第一級毒品海洛因之犯行（見
    警卷第5 頁），而被告雖係列管毒品人口，惟其先前是否曾
    有施用毒品紀錄，僅為品格證據，並無從據以評斷被告於接
    受員警詢問前亦有施用毒品之犯行，此與員警經由其他客觀
    證據（如被告當場出現毒癮戒斷症狀，或於被告自白前在其
    手臂上發現針筒注射痕跡）而合理懷疑其確有施用毒品犯行
    之情形有別，換言之，被告雖列名毒品列管人口，亦非前揭
    判例所稱之確切根據。是以被告於具有偵查犯罪職權之公務
    員發覺其上開施用第一級毒品犯行前，即主動坦承前揭施用
    海洛因之犯行並接受裁判，業已合於自首之要件，爰依刑法
    第62條前段之規定減輕其刑。並與前揭加重部份，先加後減
    之。
  三爰審酌被告前有多次施用毒品前科，此有前揭被告前案紀錄
    表在卷可參，素行非佳，且無視毒品對於自身健康之戕害及
    國家對杜絕毒品犯罪之禁令，不思悔改，徹底袪除施用毒品
    之惡習，反而再次趁隙施用海洛因，顯見被告自制能力尚有
    未足，而有接受相當期間監禁教化之必要，以促其及早矯正
    吸毒惡習，然又考量被告施用毒品之犯行，本質上乃屬戕害
    自己身心健康之行為，尚未有嚴重破壞社會秩序或侵害他人
    權益之情形，且犯後坦承犯行，態度良好，復考量其國中肄
    業之智識程度，暨其自陳父親及妻子相繼過世，現與母親及
    女兒同住，女兒現就讀高中，與其感情不錯，平時均由母親
    照顧，其入監後女兒及母親均有前來探視，可見其親族支持
    力尚可，又其入監前係從事綁鐵工作，月收入約新臺幣3 萬
    餘元，足認其亦有從事正當工作謀生之能力，且其辦理單親
    補助，家境尚可等一切情狀（見本院卷第27頁至第28頁），
    本院認公訴人請求量處有期徒刑10月，尚屬過重，爰量處如
    主文所示之刑。
肆、應適用之法條：
  一刑事訴訟法第273 條之1 第1 項、第299 條第1 項前段。
  二毒品危害防制條例第10條第1 項。
  三刑法第11條前段、第47條第1 項、第62條前段。
本案經檢察官陳祥薇到庭執行職務。
中    華    民    國   100    年    9     月    26    日
                  刑事第二庭    法  官  段奇琬
以上正本證明與原本無異。
如不服本判決應於收受判決後10日內向本院提出上訴書狀，並應
敘述具體理由；其未敘述上訴理由者，應於上訴期間屆滿後20日
內向本院補提理由書（均須按他造當事人之人數附繕本）。「切
勿逕送上級法院」。
                                書記官  高培馨
中    華    民    國   100    年    9     月    26    日
附錄本件論罪科刑法條全文：
毒品危害防制條例第10條
施用第一級毒品者，處6 月以上5 年以下有期徒刑。
施用第二級毒品者，處3 年以下有期徒刑。